【裁判字號】    89,訴,1703
【裁判日期】    900316
【裁判案由】    偽造文書
【裁判全文】
臺灣臺北地方法院刑事判決                        八十九年度訴字第一七三號
    公  訴  人  臺灣臺北地方法院檢察署檢察官
    被      告  丙○○
    選任辯護人  孫域
右列被告因偽造文書案件，經檢察官提起公訴（八十九年度偵字第一四０八九號），
本院判決如左：
    主  文
丙○○無罪。
    理  由
一、公訴意旨略以：被告丙○○為臺北市○○區○○路三段二八九號「金龍汽車商行
    」負責人，於民國八十八年三月三十一日，與乙○○簽立買賣契約，購買一九九
    一年份克萊斯勒ＴＡＬＯＮ汽車（車號ＥＵ一０四七一號）乙輛，約定價金新臺
    幣（下同）一萬元，並同意負擔該車之稅金及罰金，嗣被告丙○○遲未辦理汽車
    過戶，且為脫免繳付上開汽車稅金及罰金之責任，明知未經乙○○授權代理，竟
    於同年六月十五日，向客戶甲○○表示上開車輛尚未辦理過戶，無需繳交稅金，
    並可以每月更換契約書之方式逃避檢查云云，將該汽車出售予甲○○，並進而偽
    造「乙○○」為出賣人，其擔任代理人之買賣契約書，足生損害於乙○○，嗣因
    被告丙○○拒辦理過戶，上開汽車之稅金及罰金又不斷增加，乙○○遭裁處吊銷
    執照，始察覺上情，因認被告丙○○涉犯刑法第二百十條之偽造私文書罪嫌。
二、按犯罪事實應依證據認定之，無證據不得推定其犯罪事實；不能證明被告犯罪者
    ，應諭知無罪之判決，刑事訴訟法第一百五十四條、第三百零一條第一項分別定
    有明文。又事實之認定，應憑證據，如未能發現相當證據，或證據不足以證明，
    自不能以推測或擬制之方法，為裁判基礎（最高法院四十年台上字第八六號判例
    參照）。本件訊據被告丙○○固坦承與甲○○簽立系爭車輛買賣契約時，出賣人
    欄告訴人乙○○名字為伊書寫之事實，然堅詞否認有偽造私文書犯行，辯稱伊經
    營車行，告訴人乙○○將系爭車輛賣給伊，依二手車買賣慣例車子要再轉賣給他
    人，所以先不過戶，伊向告訴人乙○○購買系爭車輛時即有告知此事，事後車子
    轉售予甲○○，因車子尚未過戶仍登記為告訴人乙○○所有，買賣契約即直接記
    載告訴人乙○○為出賣人，告訴人乙○○有授權伊賣車，伊依慣例賣車為原車主
    乙○○及新買主甲○○所明知，並無偽造文書犯意，本件實因甲○○未依約繳納
    原車主積欠稅金，致使原車主遭受裁罰而感恐慌，始提起告訴等語。
三、公訴人認被告丙○○涉犯偽造私文書罪嫌，無非係告訴人乙○○陳稱以一萬元將
    系爭ＥＵ一０四七一號自用小客車出售予被告丙○○而非託售之事實，業據其提
    出不同內容之汽車買賣合約書及汽車託售合約書為證，則系爭車輛已由被告買受
    ，被告於再轉售時未經告訴人乙○○同意以乙○○名義與第三人締約，且遲未辦
    理過戶事宜，有偽造私文書之犯行甚明為據。惟查，告訴人乙○○於本院審理時
    到庭證述被告於購買系爭車輛時已告知伊該車輛暫不過戶，嗣找到買主後再過戶
    等語（見本院九十年二月六日訊問筆錄），足見系爭車輛雖由被告買受，然性質
    上與託售相似，即該車輛雖已出售為被告所有，但仍登記告訴人乙○○名義，嗣
    被告找到買主後再直接過戶予新買主。又依被告與告訴人乙○○之上開約定，告
    訴人乙○○同意系爭車輛先不過戶給被告，而直接過戶給新買主，系爭車輛再行
    出售時因該車輛所有人仍登記告訴人乙○○名義，故再行出售之買賣契約之出賣
    人即需列告訴人乙○○名義，惟此時因該車輛實際已為被告所有並由被告負責再
    行出售事宜，被告主觀上即會認為該車輛為其所有，可自行處理出售事宜，且其
    於買受時已告知告訴人乙○○直接過戶予新買主之買賣方式，告訴人乙○○應已
    授權再行出售時得以其名義簽訂買賣契約。故被告於再行出售系爭車輛予甲○○
    ，在買賣契約書上自行填寫乙○○為出賣人，實難認有偽造私文書之犯罪故意。
    證人甲○○亦到庭證稱伊之前開汽車行，八十八年伊去被告那裡看見系爭車輛，
    伊想兒子需要就想要買，依車行慣例車行跟車主訂約買下來後，再跟買主訂立另
    一契約，被告跟伊說那輛車已經買下來了，還沒有過戶，因為車行賣中古車如果
    再過戶一次客戶就會認為有多使用過一次，所以一般都是由原車主直接過戶給新
    車主，本件一定要寫乙○○，因為乙○○沒有過戶給被告，車行慣例一向都如此
    等詞（見本院九十年二月六日訊問筆錄），益徵被告並無偽造私文書犯意。至於
    系爭車輛至今未過戶予甲○○，致原車主即告訴人乙○○陸續接到違規罰單一節
    ，證人甲○○亦已證述被告在簽約時已將印章及車籍資料交給伊去辦過戶，但因
    車子買後花了伊十幾萬元之修理費用，伊沒錢等語（見本院九十年二月六日訊問
    筆錄），則系爭車輛未過戶純因證人甲○○沒錢繳納罰單不願過戶緣故，非被告
    行為所致，亦難以該車輛未過戶，即認被告有逃避個人責任，致生損害於告訴人
    乙○○之偽造私文書犯行。
四、綜上所述，本件於訴訟上並無任何積極證據足以證明被告涉有偽造私文書犯行，
    自難由本院繩之以被告該條項之罪名，此外復查無其他積極證據足以證明被告有
    何公訴人所起訴之犯行，既不能證明被告犯罪，核諸前揭說明，自應由本院為被
    告無罪之諭知。
據上論斷，應依刑事訴訟法第三百零一條第一項，判決如主文。
本案經檢察官周治正到庭執行職務
中    華    民    國九十      年    三      月          十六    日
                                      臺灣臺北地方法院刑事第八庭
                                          法  官  鄭  佾  瑩
右正本證明與原本無異。
如不服本判決，應於判決送達後十日內，向本院提出上訴狀。
                                          書記官  何  適  熹
中    華    民    國      九十        年      三       月     二十二    日


司法院資訊處製作；財團法人民間司法改革基金會備份。
